臺灣高雄地方法院刑事判決　　　　　　　 96年度訴字第284號
公　訴　人　臺灣高雄地方法院檢察署檢察官
被　　　告　乙○○
上列被告因違反毒品危害防制條例案件，經檢察官提起公訴（95
年毒偵字第8761號）及移送併案審理（96年度毒偵第255 號），
本院合議庭裁定由受命法官獨任進行簡式審判程序，判決如下：
    主  文
乙○○施用第一級毒品，處有期徒刑捌月。
    事  實
一、乙○○前因施用毒品案件，經本院裁定送戒治處所施以強制
    戒治，於民國89年2 月14日執行完畢釋放。詎乙○○仍未戒
    除毒癮，復於91年、92年、94年間因施用毒品案件，經本院
    分別判處有期徒刑5 月、7 月、11月確定，再基於施用第一
    級毒品海洛因之單一犯意，於95年9 月18日晚上8 時起至同
    年10月29日上午11時許，在高雄縣彌陀鄉○○路114 號住處
    ，以約1 天1 次之頻率，施用第一級毒品海洛因數次。嗣分
    別於(1)95年9 月20日下午某時許，因另犯竊盜案件為警逮捕
    ，經徵得其同意採集尿液送驗，結果呈海洛因代謝後可待因
    陽性及嗎啡陽性反應(2)又於同年10月30日經警徵得其同意採
    集尿液送驗，結果呈嗎啡陽性反應，方查悉上情。
二、案經高雄市政府警察局楠梓分局報請臺灣高雄地方法院檢察
    署檢察官偵查起訴暨移送併辦。
    理  由
一、本件被告乙○○所犯為死刑、無期徒刑、最輕本刑為3 年以
    上有期徒刑以外之罪，其於準備程序進行中，就被訴事實為
    有罪之陳述，經告知簡式審判程序之旨，並聽取當事人之意
    見後，本院合議庭裁定由受命法官獨任進行簡式審判程序，
    合先敘明。
二、訊據被告乙○○對於上揭犯行於本院審理時供承不諱，且被
    告先後於95年9 月20日、同年10月30日採集之尿液，經送檢
    驗之結果，均確呈嗎啡陽性反應，此有臺灣檢驗科技股份有
    限公司95年10月16日及高雄市立凱旋醫院95年11月6 日濫用
    藥物尿液檢驗報告及高雄縣政府警察局岡山分局偵查隊毒品
    尿液對照表、高雄市政府楠梓分局毒品案件嫌疑人尿液檢體
    監管送驗登記簿各2 份附卷可稽（見岡警偵移字第09500354
    32號警卷第4 、5 頁；95年度毒偵字第8761號卷第19、20頁
    ），是被告之自白核與事實相符，應堪採信。本案事證明確
    ，被告上開施用毒品犯行，堪以認定。
三、修正之毒品危害防制條例第20條就施用毒品者，祇於「初犯
    」及「5 年後再犯」二種情形，有其追訴條件之限制，即須
    於初犯經觀察、勒戒或強制戒治釋放後，5 年內均無施用毒
    品之行為，始能認其前所實施之觀察、勒戒或強制戒治已足
    遮斷毒癮，而得於5 年後再犯時，再予適用初犯之規定，重
    行觀察、勒戒等程式。倘5 年內已經再犯，被依法追訴處罰
    ，縱其第3 次（或第3 次以上）施用毒品之時間在初犯釋放
    5 年以後，即與「5 年後再犯」之情形有別，且因已於「5
    年內再犯」，顯見原實施觀察、勒戒或強制戒治，已無法收
    其實效，而無5 年戒斷期之存在，自無再經觀察、勒戒及強
    制戒治之必要，應得逕行追訴處罰，最高法院著有95年5 月
    9 日95年第7 次刑事庭會議決議可資參照。本件被告前因施
    用毒品案件，經本院裁定送觀察、勒戒及強制戒治後，於89
    年2 月14日強制戒治執行完畢，於前開觀察、勒戒執行完畢
    釋放後5 年內，又因施用毒品案件，先後經本院於91年11月
    14日以91年訴字第2175號判處有期徒刑5 月、92年10月17日
    以92年訴字第1760號判處有期徒刑7 月、94年4 月14日以94
    年訴字第143 號判處有期徒刑11月確定，有臺灣高等法院被
    告前案紀錄表1 份在卷可參（見本院卷第12-14 頁）。被告
    既曾於「5 年內再犯」，且經法院判處罪刑確定，本件被告
    自95年9 月18日至同年10月29日，施用第一級毒品海洛因為
    警查獲，即非屬該條例第20條第3 項所定「5 年後再犯」之
    情形，檢察官依毒品危害防制條例第23條第2 項之規定，予
    以追訴，自屬適法。本院就被告本件施用毒品犯行，自得依
    法論罪科刑。
四、按海洛因係屬毒品危害防制條例第2 條第2 項第1 款所稱之
    第一級毒品，依法不得施用。核被告乙○○所為，係犯毒品
    危害防制條例第10條第1 項之施用第一級毒品罪。其持有海
    洛因後，進而施用，其持有之低度行為應被其施用之高度行
    為所吸收，不另論罪。被告上開施用海洛因之行為雖有多次
    ，然按毒品危害防制條例第10條之施用毒品罪，具有成癮之
    病患人格特質，構成要件本質上含有「習慣性」反覆為同一
    施用行為之意涵（學理上稱為「集合犯」），本件參酌被告
    於本院審理中自承其因脊椎病變疼痛，故自95年9 月18日晚
    上8 時至同年10月29日上午11許，以約每日1 次之頻率，在
    其住處施用第一級毒品海洛因多次等語（見本院卷第88頁）
    ，核與劉光雄醫院開具診斷證明書所載被告患有第五腰椎斷
    裂解離症、腰椎狹窄併坐骨神經痛等情相符（見95年度毒偵
    字第8761號卷第24頁），堪予採信，並足認其確有施用毒品
    之犯罪倚賴性，而係基於概括犯意，於密切時、地反覆延續
    實行施用第一級毒品之犯罪，復參酌其所侵害之法益既為同
    一，將其評價為一罪，對其法益已足充分保護，自應論以包
    括之一罪，較為合理適當。公訴人雖未就95年9 月20日該次
    查獲被告施用毒品犯行（即移送併辦部分）於起訴書犯罪事
    實欄中敘明，惟該部分犯行與已敘及部分，有集合犯之實質
    上一罪關係，已如前述，為起訴效力所及，本院自應併予審
    理。又被告於為本件犯行前5 年內，尚未曾因犯罪判處有期
    徒刑以上之刑而經執行完畢之前科紀錄，有臺灣高等法院被
    告前案紀錄表1 份在卷可考（見本院卷第16-17 頁），是公
    訴意旨認被告於有期徒刑執行完畢後，5 年內故意再犯本件
    有期徒刑以上之罪，為累犯，應依刑法第47條第1 項之規定
    加重其刑，尚有誤會，併此敘明。爰審酌被告前已因施用毒
    品案件經觀察、勒戒，猶未徹底戒除毒癮，竟復於毒品案件
    假釋付保護管束期間，再犯本件犯行，足認其並無戒除毒害
    之決心，本不宜寬貸，惟念其犯後坦承犯行，已有悔意，且
    施用毒品乃自戕一己之身體健康，並具有病患性人格之特質
    ，其行為本身對社會所造成之危害並非直接、鉅大等一切情
    狀，量處如主文所示之刑，以資懲儆。
據上論斷，應依刑事訴訟法第273 條之1 第1 項、第284 條之1
、第299 條第1 項前段，毒品危害防制條例第10條第1 項，判決
如主文。
本案經檢察官甲○○到庭執行職務
中　　華　　民　　國　　96　　年　　3 　　月　 　26　　日
                  刑事第六庭    法　官    王  琁
上正本證明與原本無異
如不服本判決，應於判決送達後10日內，向本院提出上訴狀。
中　　華　　民　　國　　96　　年　　3 　　月　　26　　日
                                書記官    黃國忠
附錄本案判決論罪科刑法條：
毒品危害防制條例第10條
施用第一級毒品者，處6月以上5年以下有期徒刑。
